【裁判字號】    89,易緝,21
【裁判日期】    890131
【裁判案由】    藏匿人犯
【裁判全文】
臺灣高雄地方法院刑事判決                          八十九年度易緝字第二一號
    公  訴  人  臺灣高雄地方法院檢察署檢察官
    被      告  甲○○
右列被告因藏匿人犯案件，經檢察官提起公訴（八十七年度偵緝字第一四０六號），
本院判決如左：
    主    文
甲○○使犯人隱避，處拘役貳拾日，如易科罰金，以佰元折算壹日。
    事    實
一、甲○○明知陳明清、蔣興章二人，係未經內政部警政署入出境管理局許可，而偷
    渡進入台灣地區之大陸地區人民，而係違反國家安全法之犯人，竟於民國（下同
    ）八十七年九月十四日下午五時許，受其年籍不詳王姓友人之所託，竟意圖使陳
    明清、蔣興章二位大陸人士隱避，而將陳明清、蔣興章藏居於其居住之高雄市○
    ○區○○路一二三號十五樓之三房屋內，以免為警發現查獲。嗣於八十七年九月
    十七日晚上十時許，為警在上開藏匿處所查獲陳明清、蔣興章二人，始查知上情
    。
二、案經高雄市政府警察局左營分局移送臺灣高雄地方法院檢察署檢察官偵查起訴，
    經本院於八十八年五月三十一日發佈通緝，於八十九年一月十七日為桃園縣警察
    局桃園分局緝獲。
    理    由
一、訊據被告甲○○對於八十七年九月十七日晚上十時許，在其居住之高雄市○○區
    ○○路一二三號十五樓之三房屋內，為警查獲陳明清、蔣興章二位大陸人士，且
    該二位大陸人士係於八十七年九月十四下午五時許，由王姓友人帶至上開住處之
    情，固不否認，惟矢口否認有何藏匿人犯之犯行，辯稱：我不是上開處所之房東
    ，且我只是暫住在該處云云。經查，
  (一)本件陳明清、蔣興章係大陸地區人民，未經內政部警政署入出境管理局許可而偷
    渡進入台灣地區之情，業據陳明清、蔣興章二人於警訊時供述明確，則陳明清、
    蔣興章二人係屬於違反國家安全法之犯人，至堪認定。
  (二)而本件陳明清、蔣興章二人於警訊時，均已供述：「我們來到高雄均未外，出而
    該男子甲○○是該處所之屋主，是由他供應我們三餐，他曾告訴我們不可外出，
    要待在屋內看電視，若不看電視就去睡覺，否則會被公安帶走，所以我們均不敢
    出門。」等語明確，如是被告既已供應陳明清、蔣興章二位大陸人士三餐，矧係
    供應自十四日至十七日為警查獲時止，且被告亦自承明知渠等為大陸人士，如是
    陳明清、蔣興章二人於警訊時之供述，至堪採信為真實。
  (三)至於被告所辯其係暫住在上開處所，惟以被告於警訊時已自承：「我於八十七年
    七月份中旬由王大哥叫我去該地點居住，因為我由北南下工作無處居住，而在電
    玩店認識王姓大哥，他叫我搬來居住，後來我沒有工作時，王大哥都會給我零用
    錢花，王大哥每星期均會來此地一次，就會給我二、三仟元花，叫我幫他照顧房
    子，到被查獲時，王大哥已給我貳萬元了。（你所稱呼之王姓大哥同陳雲清、蔣
    興章兩人前來與你同住有無交代你何事？）有王大哥帶他們兩人來住時有跟我說
    他於八十七年九月二十二日會來帶他們陳雲清、蔣興章兩人走，只住幾天而已。
    」等語。是以，被告即自八十七年七月中旬在上開處所居住，直至八十七年九月
    十七日為警查獲時，業已居住約二月，而上開二位大陸人士，又係王大哥帶至上
    開處所居住，並曾告知被告將於九月二十二日前來帶走上開二位大陸人士，如是
    以被告與王大哥間之關係，及王大哥曾交待將來帶走二位大陸人士，則被告確曾
    對上開二位大陸人士告知「不可外出，要待在屋內看電視，若不看電視就去睡覺
    ，否則會被公安帶走」等語，更足見陳明清、蔣興章二人於警訊時之供述，至堪
    採信為真實。從而，尚難以被告非上開處所之房東，而資為對被告有利之認定。
  (四)綜上，被告前開所辯，無非係圖卸責之詞，委無足採。事證明確，被告右揭使犯
    人隱避之犯行，洵堪認定。
二、查台灣地區與大陸地區人民關係條例業經行政院依同條例第九十六條規定，公告
    定於八十一年九月十八日施行，並自該日起生效，依該條例第十條第一項之規定
    ，大陸地區人民非經主管機關許可，不得進入台灣地區。被告明知陳明清、蔣興
    章係大陸地區偷渡來台之人民，竟仍使之隱避，以免為警查獲，核其所為，係犯
    刑法第一百六十四條第一項之藏匿人犯罪。被告雖同時使該陳明清、蔣興章二人
    隱避，然因上開犯罪所保護者係國家或社會法益，皆僅應包括的論以一罪，是公
    訴人認應依想像競合犯，從一重處斷，顯有誤會。爰審酌被告尚無不良素行，僅
    因一時不查，以致罹於刑典，且其隱避偷渡來台之大陸人士，業已危及國家之安
    全，惟念其犯後坦承大部分犯行，態度良好等一切情狀，量處如主文所示之刑，
    並諭知易科罰金之折算標準，以示懲儆。
據上論斷，應依刑事訴訟法第二百九十九條第一項前段，刑法第一百六十四條第一項
、第四十一條，罰金罰鍰提高標準條例第一條前段、第二條，判決如主文。
中      華      民      國    八十九    年      一      月    三十一    日
                                  臺灣高雄地方法院刑事庭
                                      法  官  顏  世  傑
右正本證明與原本無異。
如不服本判決，應於判決送達後十日內，向本院提出上訴狀。
                                      書記官  呂  怜  勳
中      華      民      國    八十九    年      二      月      一      日
附錄本案論罪科刑法條全文：
刑法第一百六十四條第一項：
  藏匿犯人或依法逮捕、拘禁之脫逃人或使之隱避者，處二年以下有期徒刑、拘役或
  五百元以下罰金。


司法院資訊處製作；財團法人民間司法改革基金會備份。
